【裁判字號】    99,簡上,303
【裁判日期】    991201
【裁判案由】    清償借款
【裁判全文】
臺灣臺中地方法院民事判決  99年度簡上字第303號
上  訴  人  徐陳俊英
訴訟代理人  徐智雄
被上訴人    有限責任台中市第二信用合作社
法定代理人  王炎明
訴訟代理人  謝文正
上列當事人間請求清償借款事件，上訴人對於中華民國99年9月
15日本院台中簡易庭99年度中簡字第1899號第一審判決提起上訴
，本院於99年11月24日言詞辯論終結，判決如下：
    主    文
上訴駁回。
第二審訴訟費用由上訴人負擔。
    事實及理由
一、本件被上訴人主張：上訴人於民國92年10月1日提供其所有
    坐落台中縣大里市○○段699、700地號土地應有部分及地上
    建物建號946號門牌大里市○○街205號3樓為擔保，設定第1
    順位抵押權予伊，向伊借款新台幣(下同)181萬元，約定清
    償期為103年10月1日，利息按伊定儲利率指數加碼年息
    2.12%計算，並依利率指數變動而調整，按月繳納本息，逾
    期6個月以內按上開利率10%，超過6個月按上開利率20%加付
    違約金。上訴人自96年7月4日起即未依約繳納本息，視為全
    部到期，尚欠本金1,537,639元及利息、違約金。經伊聲請
    本院97年度執字第57594號強制執行事件，拍賣系爭房地，
    分配受償1,375,140元，尚欠本金248,330元及利息、違約金
    。求為命上訴人給付伊260,669元，及其中248,330元自97年
    9月17日起至清償日止，按年息4.41%計算之利息，並依上開
    利率20%加付違約金之判決。
二、上訴人則以：被上訴人聲請拍賣系爭房地，經二次減價拍賣
    而未拍定，公告應買亦未拍定，依強制執行法第95條第2項
    規定，不得繼續減價拍賣，乃被上訴人違法聲請續行拍賣，
    執行法院引用前次拍賣最低價額為鑑定價格，進行詢價程序
    ，應屬無效。其依侵權行為對伊取得拍賣不足額之債權，依
    民法第198條規定，伊得拒絕履行。又被上訴人明知上開拍
    賣最低價額與其核貸時之市價不符，不足清償其擔保債權，
    仍聲請拍賣，損及伊及被上訴人之利益，亦屬故意侵權行為
    ，可廢止其債權請求權並拒絕履行等語，資為抗辯。
三、被上訴人就其主張之事實，已據提出借據、約定書、本院97
    年度執字第57594號計算書分配表等件為證，並為上訴人所
    不爭，自屬真實。被上訴人原聲請本院97年度執字第5930號
    強制執行事件，拍賣系爭房地，經二次減價拍賣而未拍定，
    依被上訴人之聲請，以總價133萬1千元為拍賣最低價額行特
    別拍賣，仍未拍定，被上訴人亦未承受，依強制執行法第95
    條第2項規定，視為撤回系爭房地之執行。被上訴人之債權
    既未受滿足清償，自得再為強制執行之聲請，其聲請本院97
    年度執字第57594號強制執行事件拍賣系爭房地，於法並無
    不合。按執行法院核定拍賣最低價額應儘量與市價相當，鑑
    定人估定之不動產價額與市價不相當時，執行法院得參考其
    他資料，核定拍賣最低價額，辦理強制執行事件應行注意事
    項42(一)(五)定有明文。系爭房地於本院97年度執字第57594號
    強制執行事件拍賣時，因與前案時間密接，執行法院乃不經
    鑑價，引用前案特別拍賣之最低價額，詢問債權人及債務人
    意見後，核定最低拍賣價額為140萬元，尚屬妥適。至於該
    拍賣最低價額低於系爭借款金額，乃不動產景氣變動等諸多
    原因所致，不能謂係被上訴人之侵權行為。系爭房地於該案
    第一次拍賣以總價140萬2千元拍定，被上訴人分配受償
    1,375,140元，尚欠本金248,330元及利息、違約金，此為被
    上訴人原有之債權未受清償，上訴人指係被上訴人依侵權行
    為對伊取得債權，並非可採。從而，被上訴人依消費借貸之
    法律關係，請求上訴人給付伊260,669元，及其中248,330
    元自97年9月17日起至清償日止，按年息4.41%計算利息，並
    依上開利率20%加付違約金，洵屬正當，應予准許。原審為
    被上訴人勝訴之判決，核無不當。上訴論旨，指摘原判決不
    當，求予廢棄，非有理由。
四、據上論結，本件上訴為無理由。依民事訴訟法第436條之1第
    3項、第449條第1項、第78條，判決如主文。
中    華    民    國    99    年    12    月    1     日
                  民事第六庭  審判長法  官  李彥文
                                    法  官  謝慧敏
                                    法  官  黃佳琪
正本係照原本作成。
不得上訴。
中    華    民    國    99    年    12    月    1    日
                                    書記官  李秋瓊

司法院資訊處製作；財團法人民間司法改革基金會備份。
